【裁判字號】    97,聲,8
【裁判日期】    970311
【裁判案由】    訴訟救助
【裁判全文】
臺灣高等法院臺中分院民事裁定  97年度聲字第8號
聲  請  人  甲○○即吳當雄）.
上列聲請人與相對人乙○○、丙○○○間因返還價金事件，聲請
人聲請訴訟救助，本院裁定如下：
    主   文
聲請駁回。
聲請程序費用由聲請人負擔。
    理   由
一、聲請意旨略為：聲請人之住宅已經執行法院為拍賣，由歸戶
    財產查詢清單得知，聲請人名下僅尚有持分之道路用地及汽
    車一輛，道路用地無實質價值，而車輛已報廢。另據聲請人
    95年度綜合所得稅各類所得資料清單顯示，聲請人亦無所得
    ，是聲請人已無資力等語聲請訴訟救助。
二、按當事人無資力支出訴訟費用者，法院應依聲請，以裁定准
    予訴訟救助。但顯無勝訴之望者，不在此限。又所謂顯無勝
    訴之望者，係指聲請訴訟救助之當事人所提起之訴或上訴依
    其主張之事實於法律上本無獲得勝訴之望；或其起訴或上訴
    為不合法之情形而言，若尚須經法院調查辯論後，始能知悉
    其勝負之結果者，不得謂為顯無勝訴之望，民事訴訟法第10
    7條第1項、最高法院75年度台抗字第227號裁判可參。經查
    ：本件聲請人主張相對人乙○○於80年4月27日將系爭土地
    過戶與聲請人，並於同年5月1日將系爭土地點交予聲請人。
    聲請人於96年2月26日始起訴並主張解除契約。是本件訴訟
    已逾15年9月餘，聲請人始對相對人以土地有瑕疵為解除契
    約之意思表示，則揆諸最高法院87年台上字第2872號判決意
    旨，即認該解除權為無時效性質，其法定期間依民法債編施
    行法第3、4條規定，準用消滅時效之規定。即消滅時效最長
    既為15年，則無時效性質之法定期間存續期間最長亦為15年
    ，故聲請人依修正前民法第365條第2項規定行使解除權，其
    解除權於物之交付時起經過15年法定存續期間而消滅，故本
    件聲請人無論以系爭土地有瑕疵為解除契約之意思表示，或
    相對人是否故意不告知該法定空地之瑕疵，聲請人對於相對
    人之解除權，均因系爭土地之交付時起已經過15年之法定期
    間而消滅。況本件聲請人向財團法人法律扶助基金會台中分
    會聲請法律扶助，亦認為超過侵權行為之10年時效而遭駁回
    ，有該基金會函可稽，又解除權為形成權，是否已逾法定權
    利行使期間而消滅，法院得不待相對人抗辯，逕得依職權為
    審酌，是本件訴訟無須待本院調查辯論，即能知悉訴訟勝負
    結果，從而，聲請人提起本件訴訟顯無勝訴之望，聲請人聲
    請訴訟救助，於法未合，應予駁回。
據上論結，本件聲請為無理由，依民事訴訟法第95條、第78條，
裁定如主文。
中    華    民    國    97    年    3     月    11    日
                  民事第五庭    審判長法  官  林陳松
                                      法  官  古金男
                                      法  官  鄭金龍
以上正本係照原本作成。
不得抗告。
                                      書記官  陳振海
中    華    民    國    97    年    3     月    11    日
                                                      Ｍ


司法院資訊處製作；財團法人民間司法改革基金會備份。
